【裁判字號】    98,上易,1466
【裁判日期】    980812
【裁判案由】    違反性騷擾防治法
【裁判全文】
臺灣高等法院刑事判決                98年度上易字第1466號
上  訴  人
即  被  告  甲○○
選任辯護人  陳由銓律師
上列上訴人因違反性騷擾防治法案件，不服臺灣新竹地方法院97
年度易字第683號，中華民國98年4月30日第一審判決（起訴案號
：臺灣新竹地方法院檢察署97年度偵字第3253號），提起上訴，
本院判決如下：
    主  文
上訴駁回。
    事  實
一、甲○○係位於新竹縣新豐鄉○○村○○鄰○○路276 號1 樓按
    摩院之按摩師，於民國97年5 月1 日21時許（按：起訴書誤
    載為97年5 月6 日21時許）在該按摩院內為甲女（即起訴書
    代號3464-A9703號之女子，真實姓名、年籍詳卷）按摩身體
    正面時，利用甲女信任其應係盲人按摩師而較無防備之機會
    ，竟意圖性騷擾，乘甲女不及抗拒之際，趁機伸手撫摸甲女
    胸部，再接續以手捏甲女左邊乳房之乳頭，又趁甲女心中納
    悶未及反應，按摩至肚子部位時，接續以手隔著甲女之內褲
    碰觸甲女陰部等身體私處，而損害甲女之人格尊嚴，使甲女
    感受被人冒犯之意，然甲女因害怕倘當場聲張，反可能致己
    陷於不利之處境，乃忍耐至甲○○完成按摩之後，方前往報
    警處理。
二、案經被害人甲女訴由新竹縣政府警察局竹北分局報請臺灣新
    竹地方法院檢察署檢察官偵查起訴。
    理  由
壹、證據能力部分：
一、按「被告以外之人於審判外之陳述，雖不符前四條之規定，
    而經當事人於審判程序同意作為證據，法院審酌該言詞陳述
    或書面陳述作成時之情況，認為適當者，亦得為證據。」、
    「當事人、代理人或辯護人於法院調查證據時，知有第一百
    五十九條第一項不得為證據之情形，而未於言詞辯論終結前
    聲明異議者，視為有前項之同意。」，刑事訴訟法第159 條
    之5定有明文。經查：以下所引用被告以外之人於審判外之
    言詞或書面陳述，雖均屬傳聞證據，然檢察官、被告、對該
    證據之證據能力均未表示異議，爰審酌上開證據作成時之情
    況，亦認為無不當之處，依上開規定乃有證據能力，合先敘
    明。
二、次按測謊鑑定，係依一般人若下意識刻意隱瞞事實真相時，
    會產生微妙之心理變化，例如：憂慮、緊張、恐懼、不安等
    現象，而因身體內部之心理變化，身體外部之生理狀況亦隨
    之變化，例如：呼吸急促、血液循環加速、心跳加快、聲音
    降低、大量流汗等異常現象，惟表現在外之生理變化，往往
    不易由肉眼觀察，乃由測謊員對受測者提問與待證事實相關
    之問題，藉由科學儀器（測謊機）紀錄受測者對各個質問所
    產生細微之生理變化，加以分析受測者是否下意識刻意隱瞞
    事實真相，並判定其供述是否真實；測謊機本身並不能直接
    對受測者之供述產生正確與否之訊號，而係測謊員依其專業
    之學識及經驗，就測謊紀錄，予以客觀之分析解讀，至於測
    謊鑑定究竟有無證據能力，刑事訴訟法並無明文規定，惟實
    務上，送鑑單位依刑事訴訟法第208 條第1 項規定，囑託法
    務部調查局或內政部警政署刑事警察局為測謊檢查，受囑託
    機關就檢查結果，以該機關名義函覆原囑託之送鑑單位，該
    測謊檢查結果之書面報告，即係受囑託機關之鑑定報告，該
    機關之鑑定報告，形式上若符合測謊基本程式要件，包括：
    (1)經受測人同意配合，並已告知得拒絕受測，以減輕受測者
    不必要之壓力。(2)測謊員須經良好之專業訓練與相當之經驗
    。(3)測謊儀器品質良好且運作正常。(4)受測人身心及意識狀
    態正常。(5)測謊環境良好，無不當之外力干擾等要件，即賦
    予證據能力（最高法院92年度台上字第2282號判決意旨參照
    ）。經查：本案檢察官於將被告送請測謊前，業已詢問被告
    是否願意接受測謊，並知道得拒絕測謊，有97年5 月22日偵
    查筆錄在卷可參，另內政部警政署刑事警察局鑑定人蕭志平
    對被告實施測謊前，曾告知被告得拒絕接受測謊測試等權利
    ，亦有測謊儀器測試具結書在卷可稽，顯見被告係於自由同
    意之狀態下接受測謊；再者，本案測謊地點係在刑事警察局
    鑑識科測謊組測謊室內，測試環境良好，無不當之外力干擾
    ，係採用品質良好之Lafayette Lx-4000 型號儀器進行測謊
    ，測謊過程經Polygraph 儀器先以熟悉測試法檢測被告之圖
    譜生理反應情形正常，並讓被告熟悉測謊流程後，再以區域
    比對法測試；又被告於測謊前自承其睡眠共9 小時，自感正
    常，測試前24小內僅服用高血壓藥劑、肝藥，並無飲酒，身
    體狀況僅有血壓偏高，其餘身心及意識狀態正常；另測謊實
    施人蕭志平係中原大學心理學系、中央警察大學刑事系畢業
    ，曾接受專業測謊訓練及取得測謊訓練之結業證書等情，有
    內政部警政署刑事警察局97年8 月8 日刑鑑字第0970117737
    號函鑑定書暨測謊鑑定資料表、測謊鑑定說明書、鑑定人資
    歷表、測謊儀器測試具結書等在卷可稽，被告對於上開測謊
    程序亦無爭執，是本案測謊既符合前開測謊基本程式要件，
    自有證據能力。
貳、實體部分：
一、訊據被告甲○○矢口否認有何性騷擾犯行，辯稱：伊為被害
    人甲女按摩左手時，被害人甲女告知乳房有結硬塊，並拉伊
    之手去摸其乳房，因此才會碰觸到被害人之胸部，按摩完後
    ，被害人又說胸悶，伊便朝被害人之胸部往外推，而對於碰
    觸陰部之部分，因為伊按摩動作很快，是否有碰觸到，伊也
    不清楚，而且被害人當時有穿著內褲，所以應該是沒有觸摸
    到等語，經查：
  (一)上開犯罪事實，業據被害人甲女於偵查中結證稱：「（何以
    認為被告對你有性騷擾？）他按摩10分鐘後，要我轉身說要
    按摩正面，他按摩到腋下，我說我有長瘤，請他不要按摩腋
    下因為會痛，他按摩胸部以下肚臍以上這一帶，又說有穴道
    我可以排氣，讓我覺得他專業，他按摩我手臂，這時我胸部
    因他按摩得大力有振動，我發現他眼球轉動盯向我胸部，我
    覺得不舒服，我看著他以判斷是否他可以看得到，結果我發
    現他眼球與我對望，我當時想說是否我多心，他又按摩我鎖
    骨，接著又突然按摩我胸部兩胸中間的壇中穴，我說的這個
    穴不是在乳頭上，是在脊椎相對正中間兩胸中間，我問他你
    在幹嘛，他說他要幫我看看我的瘤是否真的，他又將手放在
    鎖骨上方穴位，快速沿胸部一手順時鐘，一手逆時鐘同時摸
    二圈，又快速在我左乳頭捏了一下，我立即問他你在幹嘛，
    有必要捏這裡嗎，他說我也不知道，我不知道他是不是慌了
    ，我還沒反應過來，他又按了我肚子一下，又隔了我內褲摸
    了我陰毛位子一下，又隔著內褲摸了我陰唇位子一下，這二
    下都有點力道，被告就問我說你是外籍的嗎，我說不是，我
    就問他可不可以不要按摩前面了，當時我心想這是密閉空間
    ，若他是假盲人會對我不利，他說好，我就改成伏躺…」等
    語明確（見偵查卷頁21）。
  (二)被害人甲女現有正職，係一信任盲人按摩，單純登門消費之
    顧客，按摩後仍然支付被告提供服務之酬勞，除據被害人甲
    女陳述在卷外，且為被告所不爭執，足見甲女與被告並無任
    何恩怨仇隙，並無設詞陷害被告之必要；又本案因屬性騷擾
    案件，涉及甲女人格、名譽，倘提出告訴，案件歷經檢警調
    查及法院審理，耗日費時，倘非真實，甲女亦無挺身指控之
    必要；相對地，倘被告確實並未對甲女性騷擾，衡情其前後
    辯詞應會相同，然被告於偵查中先係辯稱：「當日沒有捏甲
    女乳頭，他說他乳房有瘤，要拉我的手去碰，我不知有無碰
    到手就立即縮回，我不覺得我有碰到。」、「我當時已做了
    很多客人，已經很累了，只想趕快按摩完，不可能按甲女恥
    骨、陰唇或捏她的乳頭。」等語（偵查卷頁27、28），嗣於
    原審準備程序中復辯稱：「當天晚上我工作有點累，有點疏
    忽，我在作腹部按摩的時候，有可能肚臍與恥骨間我有超過
    界線，我有作二、三下，我那時候已經服務過四個客人，本
    身精神很迷糊。」、「乳房部分，因為被害人胸悶我有幫他
    推一下，有把乳房推開，只有按摩中間，可能手臂不小心有
    碰到乳房。」等語，其對於究竟有無觸摸甲女乳房、陰部乙
    情，前後所辯已有不同而顯閃爍，且被害人甲女係一30 餘
    歲妙齡女子，被告則係一60餘歲老翁，有其基本年籍在卷可
    參，衡情甲女亦無主動拉被告之手去觸摸其胸部之理，應以
    被害人甲女上開指述，較為可信。
  (三)此外，檢察官經被告同意後，將被告送請法務部調查局實施
    測謊鑑定，結果就「(一)（你有沒有摸甲女的陰唇？）沒有；
    (二)有關本案，你有沒有摸甲女的陰唇？）沒有。」等2 個問
    題，被告之圖譜生理反應均呈現不實反應，研判被告並未完
    全說實話，有該局上開測謊鑑定書、鑑定資料表及鑑定說明
    書各1 份附卷足參，亦即被告就其否認對被害人甲女性騷擾
    乙節，乃呈現說謊之不實反應，益徵被害人甲女上開指訴確
    實非虛。
  (四)綜上，本案被告上開犯行，事證明確，堪予認定，應依法論
    科。
二、按性騷擾防治法第2條就性騷擾為定義，規定：「本法所稱
    性騷擾，係指性侵害犯罪以外，對他人實施違反其意願而與
    性或性別有關之行為，且有下列情形之一者：一、以該他人
    順服或拒絕該行為，作為其獲得、喪失或減損與工作、教育
    、訓練、服務、計畫、活動有關權益之條件。二、以展示或
    播送文字、圖畫、聲音、影像或其他物品之方法，或以歧視
    、侮辱之言行或以他法，而有損害他人人格尊嚴，或造成使
    人心生畏怖、感受敵意或冒犯之情境或不當影響其工作、教
    育、訓練、服務、計畫、活動或正常生活之進行。」，而同
    法第25條則就特定之性騷擾為刑罰之規定：「意圖性騷擾、
    乘人不及抗拒而為親吻、擁抱或觸摸其臀部、胸部或其他身
    體隱私處之行為者，處2年以下有期徒刑、拘役或科或併科
    新臺幣10萬元以下罰金（第1項）。前項之罪，須告訴乃論
    （第二項）」，並參酌該法第1條第1項「為防治性騷擾及保
    護被害人之權益，特制訂本法」所揭示之立法意旨以觀，顯
    然社會習稱所謂襲胸（下體）、狼吻等性騷擾行為，並非立
    法者所謂之性侵害犯罪（關於性侵害犯罪之定義，參見性侵
    害犯罪防治法第3條規定），為加強性騷擾之防治及被害人
    之保護，故就現行刑法並未處罰而不具強制性之猥褻行為，
    另立性騷擾防治法上開規定加以規範。否則，上開「性騷擾
    」之猥褻行為手段莫不違背被害人主觀意願，如立法者本意
    認為已該當於刑法第224條之強制猥褻罪，何須另外列入性
    騷擾防治法規範？何況性騷擾防治法第25條第1項刑度又低
    於現行刑法第224條之規定，又如何加強對於被害人之保護
    及性騷擾之防治？是刑法第224條罪名之成立，顯然係以行
    為人猥褻手段具有強制性，足以壓抑被害人之主觀意願為要
    件，與性騷擾防治法第25條第1項之罪，行為人係以猥褻手
    段但不具強制性有別。本案被告係乘為被害人甲女實施按摩
    ，於按摩過程中利用甲女未及反應、抗拒之際，而觸摸甲女
    之胸部及身體隱私處，核其所為，係犯性騷擾防治法第25
    條第1項之意圖性騷擾，乘人不及抗拒而為觸摸其胸部、身
    體隱私處之行為罪；被告基於同一犯意，利用同一犯罪機會
    接續觸摸被害人甲女之胸部、其他身體隱私部位，侵害一個
    法益，應為接續犯，屬於單純一罪。
三、原審認被告罪證明確，適用性騷擾防治法第25條第1項，刑
    法第11條前段、第41條第1項前段之規定，及審酌被告為逞
    一己私慾，竟利用其為被害人甲女按摩之機會，趁甲女不及
    抗拒之際，觸摸甲女之胸部及陰部，顯不尊重他人對於身體
    之自主權利，所為實無足取，且於原審審理時否認犯罪，並
    無悔意，迄今未能與被害人甲女達成和解，造成甲女心理受
    傷，不應寬恕，另念其前未有任何前科，有本院被告前案紀
    錄表在卷可稽，係重度殘障人士，有其提出之中華民國身心
    障礙手冊在卷可憑，現年紀已達62歲等一切情狀，量處有期
    徒刑4月，並諭知易科罰金之折算標準。其認事用法及量刑
    ，均無違誤。被告上訴意旨，仍執陳詞，否認犯罪，為無理
    由，其上訴應予駁回。
據上論斷，應依刑事訴訟法第368條，判決如主文。
本案經檢察官鄭龍照到庭執行職務。
中    華    民    國    98    年     8    月    12    日
                  刑事第一庭審判長法  官  葉騰瑞
                                  法  官  王炳梁
                                  法  官  莊明彰
以上正本證明與原本無異。
不得上訴。
                                  書記官  吳金來
中    華    民    國    98    年     8    月    12    日
附錄：本案論罪科刑法條全文
性騷擾防治法第25條
意圖性騷擾、乘人不及抗拒而為親吻、擁抱或觸摸其臀部、胸部
或其他身體隱私處之行為者，處二年以下有期徒刑、拘役或科或
併科新臺幣十萬元下以罰金。
前項之罪，須告訴乃論。


司法院資訊處製作；財團法人民間司法改革基金會備份。
